【裁判字號】    97,訴緝,30
【裁判日期】    970313
【裁判案由】    偽造有價證券等
【裁判全文】
臺灣臺中地方法院刑事判決              97年度訴緝字第30號
公  訴  人  臺灣臺中地方法院檢察署檢察官
被      告  乙○○
指定辯護人 本院公設辯護人  丙○○
上列被告因偽造有價證券等案件，經檢察官提起公訴（92年度調
偵字第191號）及移送併辦 (97年度偵緝字第175號)，本院判決
如下：
    主    文
乙○○共同連續意圖供行使之用，而偽造有價證券，處有期徒刑
貳年。如附表一所示之本票貳張 (含其上偽造之署名、指印) 及
如附表二、三所示之偽造之署名及指印，均沒收。
    犯罪事實
一、乙○○基於意圖為自己不法所有、行使偽造特種文書、行使
    偽造私文書及意圖供行使之用而偽造有價證券之概括犯意，
    先後為後述行為：（一）乙○○與真實姓名年籍不詳之成年
    女子（約四十歲），共同基於意圖為自己不法所有、行使偽
    造特種文書、行使偽造私文書及意圖供行使之用而偽造有價
    證券之犯意聯絡，先推由乙○○於民國九十一年七月上旬或
    中旬某日，在乙○○位於高雄市○○路之租屋處內，以將乙○○之國民身分證影印二張，再將該二張國民身分證影本上
    之「姓名」、「出生年月日」、「身分證統一編號」、「補
    換發日期」、「住遷註記」、「職業」、「父母」、「配偶
    」、「役別」、「本籍」及「出生地」等欄位，以立可白修
    正液塗掉，再以電腦打字黏貼於上開欄位而竄改其內容，再
    分別貼上乙○○及上開成年女子之照片，之後再行影印之方
    式，同時地偽造「李俊盛」、「劉麗雪」名義之國民身分證
    影本各一張。嗣乙○○與該女子即於九十一年七月二十一日
    ，一同前往甲○○所經營位於臺中市○○街六六號之服飾店
    ，同時分持上開偽造之「李俊盛」、「劉麗雪」之國民身分
    證影本，向甲○○妻子黃秀真騙稱渠等分別係「李俊盛」、
    「劉麗雪」本人，欲向該店批服飾去賣，並同時分別出示行
    使上開偽造之「李俊盛」、「劉麗雪」國民身分證影本各一
    張供黃秀真影印留存，以取信黃秀真，黃秀真不疑有詐乃同
    意將服飾交予乙○○及該女子負責銷售，黃秀真並提供保管
    條、估價單及本票各一張，由乙○○與該成年女子分別在保
    管條之「保管人」、「連帶保證人」欄偽造「李俊盛」、「
    劉麗雪」之簽名各一枚，及在該保管條上偽造「李俊盛」、
    「劉麗雪」之指印各二枚，而偽造以「李俊盛」與「劉麗雪
    」名義作成性質屬於私文書之保管條一張，再持以行使交還
    予黃秀真而共同行使該偽造之私文書，同時並由乙○○在估
    價單上偽造「李俊盛」之署名一枚（一式三聯，複寫型式）
    予以確認後交還黃秀真收執，黃秀真並將其中一聯交由李俊
    盛收執，同時乙○○及該女子復當場於附表編號一號所示本
    票上填寫金額為新臺幣（下同）二十萬元，發票日為九十一
    年七月二十一日，並在本票發票人欄分別偽造「李俊盛」及
    「劉麗雪」之簽名各一枚及指印各一枚，乙○○並在所填寫
    之金額上偽造「李俊盛」之指印一枚，而共同偽造以「李俊
    盛」與「劉麗雪」為共同發票人之本票一張後，再交予黃秀
    真執存供擔保之用，而共同行使該偽造之有價證券，黃秀真
    因此而陷於錯誤，於同日將成本二十餘萬元，估計可售得三
    十一萬四千七百八十八元之服飾一批（共計八百三十六件）
    交予乙○○及上開女子銷費，足以生損害於黃秀真、「李俊
    盛」、「劉麗雪」及戶政機關對身分證管理之正確性 (行使
    偽造身分證部分)。乙○○與該女子詐得上開服飾後，即由
    乙○○將之載往臺中縣市、高雄縣市等地區變賣，惟未全部
    售出，其中有賣出之服飾所得款項乙○○除分數千元予該成
    年女子外，餘均供己花用；未賣出之服飾則捐予遲緩兒之家
    。嗣因乙○○及上開女子載走上開服飾後即未再返回店內，
    甲○○復遍尋乙○○無著，始知受騙。（二）乙○○於九十
    一年間某日，在臺中市某處其所駕駛之車內，將其照片黏貼
    於其前於臺中市中義市場所拾獲之「朱智揚」國民身分證上
    ( 該身分證之身分證字號為「Ｚ000000000」身分
    證字號係屬檢核有誤之偽造之身分證)後，旋即基於上揭概
    括犯意，於九十一年九月二十四日十五時許，持該偽造之「
    朱智揚」身分證，在臺中市○○街一四六號，向丁○○佯稱
    其為「朱智揚」本人，並騙稱欲批該店之服飾去賣，且出示
    行使上開偽造之國民身分證供丁○○影印留存，以取信丁○○，丁○○不疑有詐乃同意將服飾交予乙○○銷售，丁○○
    並提供保管收據、估價單及本票各一張，由乙○○接續在保
    管收據之「立據人」欄偽造「朱智揚」之簽名一枚及指印三
    枚，而偽造以「朱智揚」名義作成性質屬於私文書之保管條
    一張，再持以行使交還予丁○○而行使該偽造之私文書，並
    由乙○○在估價單上偽造「朱智揚」之署名一枚予以確認後
    ，交予丁○○收執，同時乙○○復當場於附表編號二號所示
    本票上填寫金額為十三萬元，發票日為九十一年九月二十四
    日，並在本票發票人欄偽造「朱智揚」之簽名一枚及於該本
    票上偽造朱智揚指印二枚，而偽造以「朱智揚」名義簽發之
    本票一張，再交予丁○○執存供擔保之用而行使該偽造之有
    價證券，丁○○因此而陷於錯誤，於同日將價值十四萬零二
    十九元之服飾一批（共計八百四十九件）交予乙○○，足以
    生損害於丁○○、「朱智揚」及戶政機關對身分證管理之正
    確性 (行使偽造身分證部分)。乙○○詐得上開服飾後即將
    該批服飾予以變賣，惟未全部售出，其中有賣出之服飾所得
    款項供己花用，未賣出之服飾則捐予孤兒院。嗣因乙○○載
    走上開服飾後即未再返回店內，丁○○遍尋乙○○無著，始
    知受騙。
二、案經丁○○訴由臺中市警察局第四分局報告臺灣臺中地方法
    院檢察署檢察官偵查起訴及移送併辦。
    理    由
壹、證據能力部分：
    被告以外之人於審判外之陳述，雖不符前四條之規定，而經
    當事人於審判程序同意作為證據，法院審酌該言詞陳述或書
    面陳述作成時之情況，認為適當者，亦得為證據；當事人、
    代理人或辯護人於法院調查證據時，知有第一百五十九條第
    一項不得為證據之情形，而未於言詞辯論終結前聲明異議者
    ，視為有前項之同意，刑事訴訟法第一百五十九條之五定有
    明文。本案下列引為證據之證人陳述及書證，被告、辯護人
    及檢察官於本院審理中均不爭執其證據能力，且以之作為證
    據並無不當，依上揭法條之規定，自均有證據能力。
貳、實體部分：
一、上揭犯罪事實業據被告乙○○於偵審中坦承不諱，核與證人
    即告訴人丁○○於警詢中、證人甲○○於警詢及審理中證述
    情節相符，並有如犯罪事實欄一 (一)部分所示偽造之身分
    證影本二張、本票影本、保管條及估價單影本各一張、如犯
    罪事實欄一 (二)部分所示「朱智揚」身分證影本一張、本
    票正本、保管收據、估價單正本各一張及法務部戶役政連結
    作業系統個人基本資料、國民身分證異動資料查詢結果等件
    在卷可稽，足認被告自白與事實相符，堪可採信。綜上所述
    ，本案事證明確，被告犯行堪以認定。
二、查，被告行為後，刑法部分條文，業於九十四年二月二日修
    正公布，並自九十五年七月一日起施行，其中：
(一)修正後刑法第二條第一項規定，已將新舊法律適用之「從新
    從輕」原則，改採「從舊從輕」原則，而此規定僅係規範行
    為後法律變更所生新舊法律比較適用之準據法，並非實體刑
    罰法律，自不生行為後法律變更之比較適用之問題，應逕行
    適用新法第二條第一項之規定，為「從舊從輕」之比較。又
    刑法條文雖經修正，但若僅屬單純之文字修飾，或將實務見
    解或法理明文化，而不涉及刑罰之輕重、構成要件之變更，
    或其他有利、不利於行為人之情形者，即無庸依刑法第二條
    第一項之規定比較新舊法，而應依一般法律適用原則，適用
    「裁判時法」處斷（最高法院九十五年十一月十七日第二十
    一次刑事庭會議決議意旨參照）。又刑法第五十五條關於想
    像競合犯之規定，雖於修正後增列但書「但不得科以較輕罪
    名所定最輕本刑以下之刑」，然此僅係科刑之限制，為法理
    之明文化，非屬法律之變更，應適用新法。
(二)九十四年二月二日修正公布，九十五年七月一日施行之刑法
    第二十八條，已經修正，該項修正將刑法第二十八條原規定
    ：「二人以上共同『實施』犯罪之行為者，皆為正犯。」，
    修正為：「二人以上共同『實行』犯罪之行為者，皆為共同
    正犯」，乃因原「實施」之概念，包含陰謀、預備、著手及
    實行等階段，故修正為僅共同實行犯罪行為者，始成立共同
    正犯。是新法共同正犯之範圍顯然縮小，而排除「陰謀共同
    正犯」、「預備共同正犯」之適用，上開修正顯非單純文字
    修正，亦非實務見解之明文化，應有修正後刑法第二條第一
    項「從舊從輕」原則之適用。且本件被告既屬實行階段之正
    犯，無論依修正前後之規定，皆成立共同正犯，依刑法第二
    條第一項前段，應依修正前第二十八條規定論以共同正犯 (
    最高法院九十七年度臺上字第一○四號、三七、三八、三九
    號判決意旨參照)。
(三)又被告行為後，刑法第三十三條第五款亦於九十四年二月二
    日修正公布，並自九十五年七月一日起施行；修正後刑法第
    三十三條第五款規定「罰金：新臺幣一千元以上，以百元計
    算之」，與修正前刑法第三十三條第五款規定「罰金：一元
    以上」不同。比較新舊法結果，以舊法較有利於被告，故依
    刑法第二條第一項前段規定，本案關於刑法第三百三十九條
    第一項、第二百十二條及第二百零一條第一項之法定刑罰金
    部分，自應適用行為時之法律即修正前刑法第三十三條第五
    款規定決定其罰金部分之法定刑。
(四)至關於刑法第三百三十九條第一項、第二百十二條及第二百
    零一條第一項法定刑為罰金之「提高標準」之新舊法適用問
    題，因被告行為後，刑法施行法第一條之一於九十五年六月
    十四日修正公布增訂。修正增訂之刑法施行法第一條之一規
    定：「中華民國九十四年一月七日刑法修正施行後（按指九
    十五年七月一日），刑法分則編所定罰金之貨幣單位為新臺
    幣。九十四年一月七日刑法修正時，刑法分則編未修正之條
    文定有罰金者，自九十四年一月七日刑法修正施行後，就其
    所定數額提高為三十倍。但七十二年六月二十六日到九十四
    年一月七日新增或修正之條文，就其所定數額提高為三倍」
    。且刑法施行法第一條之一之立法理由謂「刑法二十四年施
    行後，為解決國民所得經濟水準已大幅提昇問題，有關罰金
    罰鍰倍數之調整及銀元與新臺幣之折算標準，訂有罰金罰鍰
    提高標準條例及現行法規所定貨幣單位折算新臺幣條例，除
    罰金以一銀元折算三元新臺幣外，並將七十二年六月二十六
    日以前修正之刑法部分條文罰金數額提高為十倍，其後修正
    者則不再提高倍數，亦即刑法分則各罪罰金數額視為前開情
    形分別提高三十倍或三倍，考量新修正刑法施行後，不再適
    用現行法規所定貨幣單位折算新臺幣條例，為使罰金數額趨
    於一致，避免衍生新舊法比較適用問題，以緩和實務適用法
    律之衝擊，爰於不變動罰金數額之前提下，規定第二項如上
    」。查，本件被告所犯刑法第三百三十九條第一項、第二百
    十二條及第二百零一條第一項罪之法定刑均有罰金刑，且為
    刑法分則編未修正之條文而定有罰金刑者；於刑法施行法第
    一條之一修正增訂前，其貨幣單位為銀元，罰金刑之提高標
    準應適用罰金罰鍰提高標準條例第一條之規定「依法律應處
    罰金、罰鍰者，就其原定數額得提高為二倍至十倍。」而再
    依現行法規所定貨幣單位折算新臺幣條例第二條規定「現行
    法規所定金額之貨幣單位為圓、銀元或元者，以新臺幣元之
    三倍折算之。」如換算為新臺幣，則刑法第三百三十九條第
    一項、第二百十二條及第二百零一條第一項，經比較新舊法
    適用之結果，其關於法定刑為罰金部分之提高標準，新舊法
    均無不利之情形，是其關於法定刑為罰金部分之提高標準，
    「新舊法均無不利之情形」，依照前揭說明，本案關於三百
    三十九條第一項、第二百十二條及第二百零一條第一項法定
    刑罰金提高標準部分，自應適用裁判時之法律即刑法施行法
    第一條之一（最高法院九十六年度臺上字第八二七號、一一
    三六號判決意旨參照）。
(五)修正後之刑法刪除第五十五條關於牽連犯之規定，依修正後
    之刑法既已刪除牽連犯之規定，則所犯上開二罪應依數罪併
    罰之規定分論併罰。比較新舊法之規定，修正後之規定並非
    較有利於被告，故依刑法第二條第一項前段之規定，應適用
    行為時之法律，即適用修正前刑法第五十五條牽連犯之規定
    。
(六)被告行為後，刑法第五十六條連續犯之規定業經刪除，因行
    為後新法業已刪除連續犯之規定，此刪除雖非犯罪構成要件
    之變更，但顯已影響行為人刑罰之法律效果，自屬法律有變
    更。依行為時之舊法，被告數犯罪行為僅以一罪論，而依裁
    判時之新法，被告數犯罪行為即須分論併罰，比較新、舊法
    結果，並依新修正刑法第二條第一項規定，仍應適用較有利
    於被告之行為時法律即舊法論以連續犯。
三、按「刑法上所謂變造文書，指無製作權者，不變更原有文書
    之本質，擅自就他人所製作之真正文書，加以改造而變更其
    內容而言；倘該文書之本質已有變更，或已具有創設性時，
    即屬偽造，而非變造。原判決既認定，張建中利用「林○昌
    」名義之身分證影本為底稿，將其姓名、國民身分證字號、
    出生年月日、父母姓名、配偶姓名、本籍、出生地、住址、
    國民身分證核發日期、職業、役別等事項，均予篡改，再以
    影印方式，製作出「林○威」、「林○強」、「林○興」等
    人名義之國民身分證影本。依其情形，非但本質已有變更（
    從甲到乙），且具有創設性（從無到有），自屬偽造，非變
    造」 (最高法院九十二年度臺上字第六八三八號判決意旨參
    照)。是核被告乙○○所為，係犯刑法第二百零一條第一項
    之偽造有價證券罪；第二百十六條、第二百十二條之行使偽
    造特種文書罪；第二百十六條、第二百十條之行使偽造私文
    書罪及刑法第三百三十九條第一項之詐欺取財罪。檢察官誤
    認被告行使「朱智揚」身分證部分，係犯行使變造特種文書
    等語，尚有未合，附此敘明。又被告與上開不詳之成年女子
    間，就如犯罪事實欄一 (一)部分所示犯行，具有犯意聯絡
    與行為分擔，均為共同正犯。被告如犯罪事實欄 (一)及 (
    二)所示各該次接續偽造署名、指印行為，時間密接、地點
    同一，應屬接續犯，且其各該次偽造署押之行為分別為偽造
    私文書及有價證券之部分行為，均不另論罪。又被告行使偽
    造有價證券之低度行為應為偽造有價證券之高度行為所吸收
    ，不另論行使偽造有價證券罪。被告偽造私文書及特種文書
    後持以行使，偽造私文書及特種文書之低度行為，均應為行
    使之高度行為所吸收，不另論偽造私文書及偽造特種文書罪
    。被告先後二次偽造有價證券、行使偽造私文書、行使偽造
    特種文書及詐欺取財犯行，均時間緊接，手法相同，觸犯構
    成要件相同之罪，顯均係出於概括犯意反覆為之，各為連續
    犯，應依修正前刑法第五十六條之規定各以一罪論，並均加
    重其刑。再者，被告上揭如犯罪事實欄一 (一)部分所示犯
    行，雖未據檢察官起訴，惟既與經檢察官起訴部分具有連續
    犯之裁判上一罪關係，而為起訴效力所及，復經檢察官移送
    併辦，本院自應併予審理。又被告與上開成年女子既係同時
    地一起向黃秀真行使不同名義人之偽造私文書、特種文書及
    一起偽造前揭「李俊盛」、「劉麗雪」為共同發票之人本票
    ，應均屬共同以一行為觸犯數罪名，各應依刑法第五十五條
    規定，分別從一重之行使偽造私文書、行使特種文書、偽造
    有價證券罪處斷處斷（最高法院十九年上字第一九二八號判
    例、八十年度臺上字第二二三六號判決、八十五年度臺上字
    第二二○九號判決、八十年度臺上字第一五三九判決意旨參
    照)。又被告同時行使偽造之「朱智揚」身分證及偽造之保
    管收據之私文書，核係同時地行使同一被害人不同種類之偽
    造文書，亦屬想像競合犯，應從一重之行使偽造私文書罪處
    斷。再被告如犯罪事實欄一 (一)部分所犯行使偽造私文書
    罪 (偽造之保管條)及行使偽造特種文書罪 (偽造身分證)部
    分，亦屬想像競合犯，應從一重之行使偽造私文書罪處斷。
    又按行使偽造之有價證券以使人交付財物，本即含有詐欺之
    性質，如果所交付之財物，即係該證券本身之價值，其詐欺
    取財仍屬行使偽造有價證券之行為，不另論以詐欺取財罪；
    但如行使該偽造之有價證券，係供擔保或作為新債清償而借
    款，則其借款之行為，已屬行使偽造有價證券行為以外之另
    一行為，始應再論以詐欺取財罪，並依牽連犯關係，從一重
    處斷 (最高法院九十年度臺上字第五四一六號判決意旨參照
    )。此外，被告雖同時行使偽造私文書、特種文書及行使偽
    造有價證券，但前者係處罰其行使之行為（行使行為吸收偽
    造行為）；後者係處罰其偽造之行為（偽造行為吸收行使行
    為），故被告所犯偽造有價證券罪及行使偽造私文書罪，其
    行為仍有先後之分，顯非一行為而觸犯數罪名，是被告所犯
    連續行使偽造私文書罪、連續詐欺取財罪及偽造有價證券罪
    三罪間，具有方法結果之牽連關係，應從一重之連續偽造有
    價證券罪處斷 (最高法院七十七年度臺上字第三四八號、九
    十二年度臺上字第六七八○號 (臺灣高等法院九十二年度上
    更 (一)字第十號判決意旨參照)。又查被告所犯偽造有價證
    券罪所偽造之本票二張均僅係用供擔保，且其本案犯罪所得
    尚非至鉅，依其犯罪情狀，尚堪憫恕，而偽造有價證券之法
    定最低刑度為有期徒刑三年，情輕法重，在客觀上足以引起
    一般人之同情，認為即予宣告法定最低度刑期，猶嫌過重，
    爰依刑法第五十九條規定酌減其刑，並依法先加後減。爰審
    酌被告犯罪之動機、目的、手段、所生危害、手段尚屬平和
    ，其所詐得財物合計價值尚非至鉅，其犯罪後於偵查及審理
    中各有一次經檢察官及本院傳拘無著，而經臺灣臺中地方法
    院檢察署及本院各通緝一次，且本件歸案後，迄未賠償告訴
    人等所受損害，惟念及其犯罪後尚能直承犯行之態度等一切
    情狀，量處如主文所示之刑。如附表一所示之本票二張，均
    應依刑法第二百零五條規定宣告沒收。且本票上偽造之署押
    ，已因本票之沒收而包括在內，爰不再依刑法第二百十九條
    規定重覆為沒收之諭知 (最高法院五十一年臺上字第一○五
    四號、六十三年臺上字第二七七○號判例意旨參照)。再者
    ，如附表二、三所示文件上偽造之署名、指印，均應依刑法
    第二百十九條之規定宣告沒收。
四、
(一)公訴意旨另略以：被告乙○○上揭於九十一年間，在臺中市
    某市場拾獲「朱智揚」之身分證，竟萌生為自己不法所有之
    意圖，將之侵占入己，因認被告尚涉犯刑法第三百三十七條
    之侵占遺失物罪等語。
(二)按時效已完成者，應諭知免訴之判決，刑事訴訟法第三百零
    二條第二款，定有明文。被告前揭行為後，刑法第二條第一
    項業於九十四年二月一日修正公布，並自九十五年七月一日
    起施行。修正後刑法第二條第一項規定，已將新舊法律適用
    之「從新從輕」原則，改採「從舊從輕」原則，而此規定僅
    係規範行為後法律變更所生新舊法律比較適用之準據法，並
    非實體刑罰法律，自不生行為後法律變更之比較適用之問題
    ，應逕行適用新法第二條第一項之規定，為「從舊從輕」之
    比較。而追訴時效期間之長、短，關係是否行為人受到刑事
    追訴或處罰，而追訴權時效完成者，應依刑事訴訟法第三百
    零二條第二款規定諭知免訴，而免訴判決為實體判決，因此
    關於追訴時效期間之修正，應屬實體刑罰法律變更，而有第
    二條第一項之適用（參照最高法院二十四年七月民刑庭總會
    決議〈二〉意旨）。依此，本件被告前揭行為時刑法第八十
    條追訴權之時效期間規定為：「追訴權，因左列期間內不行
    使而消滅：一、死刑、無期徒刑或十年以上有期徒刑者，二
    十年。二、三年以上十年未滿有期徒刑者，十年。三、一年
    以上三年未滿有期徒刑者，五年。四、一年未滿有期徒刑者
    ，三年。五、拘役或罰金者，一年。前項期間自犯罪成立之
    日起算。但犯罪行為有連續或繼續之狀態者，自行為終了之
    日起算」。修正後之刑法第八十條則規定為：「追訴權，因
    下列期間內未起訴而消滅：一、犯最重本刑為死刑、無期徒
    刑或十年以上有期徒刑之罪者，三十年。二、犯最重本刑為
    三年以上十年未滿有期徒刑之罪者，二十年。三、犯最重本
    刑為一年以上三年未滿有期徒刑之罪者，十年。四、犯最重
    本刑為一年未滿有期徒刑、拘役或罰金之罪者，五年。前項
    期間自犯罪成立之日起算。但犯罪行為有繼續之狀態者，自
    行為終了之日起算。」比較新舊法之規定，修正後之規定並
    非較有利於被告，依刑法第二條第一項之規定，應適用行為
    時之法律，即適用修正前刑法第八十條之規定。本件被告所
    涉犯之刑法第三百三十七條侵占遺失物罪之法定刑為「五百
    元以下罰金。」，是依被告行為時法，追訴時效期間為一年
    。而關於追訴權時效之停止進行，及其期間、計算，並一體
    適用修正前刑法第八十三條之規定，合先敘明。且查，被告
    上揭侵占遺失物罪嫌，案經檢察官於九十一年十一月五日開
    始實施偵查，經檢察官於九十一年十二月十三日發布通緝，
    嗣於九十二年一月二十四日為警緝獲，檢察官嗣於九十二年
    十二月三十日起訴，於九十三年三月八日繫屬本院後，再經
    本院於九十三年七月二十七日發布通緝，有卷附臺中市警察
    局第四分局刑事案件報告書上之臺灣臺中地方法院檢察署收
    件章、通緝書、臺東縣警察局大武分局解送 (通緝)人犯報
    告書、本院收件戳印、通緝書各一份等件在卷可稽，是被告
    逃匿致偵查及審判之程序不能繼續而停止。本件被告所犯之
    上開侵占遺失物罪，依修正前刑法第八十條第一項第三款、
    第八十三條之規定，其追訴權時效期間加計其停止期間共為
    一年三月。另上開先後二次通緝期間以外之檢察官實施偵查
    及本院審理期間計一年七月又十三日，檢察官及本院乃依法
    行使追訴及審判之程序，依司法院大法官會議釋字第一三八
    號解釋，此時追訴權既無不行使之情形，自不生時效進行之
    問題。另九十二年十二月三十日提起公訴起至九十三年三月
    八日繫屬於本院時止，則有二月又八日。是此部分追訴權時
    效縱自九十一年九月二十四日 (被告犯罪行為成立日)起算
    ，加上前揭一年三月追訴權時效期間，再加上檢察官開始實
    施偵查及本院行使追訴權之期間及扣除提起公訴日起至本院
    繫屬日止之期間，計算之結果，本件被告所犯侵占遺失物罪
    之追訴權時效至遲應於九十四年五月二十九日即告完成，而
    被告經本院於九十三年七月二十七日發布通緝後既至九十七
    年一月四日始為警緝獲到案，則本件被告所涉刑法第三百三
    十七條之侵占遺失物罪之追訴權時效既早已完成，揆諸前開
    說明，原應為免訴之判決，惟因公訴人認被告此部分犯嫌與
    前揭如犯罪事實欄一 (二)經本院判決有罪之行使特種文書
    、行使偽造私文書、詐欺取財及偽造有價證券罪部分，具有
    刑法修正前牽連犯之裁判上一罪關係，爰不另為免訴之諭知
    。
據上論斷，應依刑事訴訟法第二百九十九條第一項前段，刑法第
二條第一項、修正前刑法第二十八條、五十六條、刑法第二百零
一條第一項、第二百十六條、第二百十條、第二百十二條、第三
百三十九條第一項、修正前刑法第五十五條、刑法第五十五條、
第五十九條、第二百十九條、第二百零五條，刑法施行法第一條
之一，判決如主文。
中    華    民    國    97    年    3     月    13    日
                        臺灣臺中地方法院刑事第十庭
                            審判長法  官  賴妙雲
                                  法  官  黃炫中
                                  法  官  江奇峰
上正本證明與原本無異。
如不服本判決，應於收受送達後10日內向本院提出上訴書狀（應
敘述具體理由並附繕本）。
上訴書狀如未敘述理由，應於上訴期間屆滿後20日內補提理由書
於本院。
                                  書記官
中    華    民    國    97    年    3     月    13    日
 所犯法條
 刑法第201條第1項：
意圖供行使之用，而偽造、變造公債票、公司股票或其他有價證
券者，處3年以上10年以下有期徒刑，得併科3千元以下罰金。
刑法第210條：
偽造、變造私文書，足以生損害於公眾或他人者，處5年以下有
期徒刑。
刑法第216條：
行使第210條至第215條之文書者，依偽造、變造文書或登載不實
事項或使登載不實事項之規定處斷。
刑法第339條第1項
意圖為自己或第3人不法之所有，以詐術使人將本人或第3人之物
交付者，處5年以下有期徒刑、拘役或科或併科1千元以下罰金
刑法第212條
偽造、變造護照、旅券、免許證、特許證及關於品行、能力服務
或其他相類之證書、介紹書，足以生損害於公眾或他人者，處1
年以下有期徒刑、拘役或3百元以下罰金。
附表一
┌─┬───┬───┬───┬───┬────┐
│編│票  號│發票日│面額  │發票人│備註    │
│號│      │      │      │      │        │
├─┼───┼───┼───┼───┼────┤
│1 │WG4003│91.7. │200000│李俊盛│上有楊守│
│  │3536號│21    │元    │劉麗雪│志偽造之│
│  │      │      │      │      │「李俊盛│
│  │      │      │      │      │」署名1 │
│  │      │      │      │      │枚、指印│
│  │      │      │      │      │2枚；及 │
│  │      │      │      │      │不詳成年│
│  │      │      │      │      │女子偽造│
│  │      │      │      │      │之「劉麗│
│  │      │      │      │      │雪」署名│
│  │      │      │      │      │1枚及指 │
│  │      │      │      │      │印1枚 ( │
│  │      │      │      │      │詳見92年│
│  │      │      │      │      │度偵字第│
│  │      │      │      │      │23684號 │
│  │      │      │      │      │偵卷第31│
│  │      │      │      │      │頁)     │
├─┼───┼───┼───┼───┼────┤
│2 │WG3076│91.9.2│130000│朱智揚│上有楊守│
│  │335號 │4     │元    │      │志偽造之│
│  │      │      │      │      │「朱智揚│
│  │      │      │      │      │」署名1 │
│  │      │      │      │      │枚及偽造│
│  │      │      │      │      │之指印2 │
│  │      │      │      │      │枚 (詳見│
│  │      │      │      │      │91年度偵│
│  │      │      │      │      │字第2158│
│  │      │      │      │      │4號偵卷 │
│  │      │      │      │      │第6頁)  │
└─┴───┴───┴───┴───┴────┘
附表二
┌─┬─────┬────┬──┬───┬───┐
│編│文書名稱  │時間    │偽造│數量  │備註  │
│號│          │        │署押│      │      │
│  │          │        │及指│      │      │
│  │          │        │印  │      │      │
├─┼─────┼────┼──┼───┼───┤
│1 │保管條    │91.7.21 │李俊│署押、│見92年│
│  │          │        │盛  │指印各│度偵字│
│  │          │        │    │2枚   │第2368│
│  │          │        ├──┼───┤4號偵 │
│  │          │        │劉麗│署押、│卷第10│
│  │          │        │雪  │指印各│頁)   │
│  │          │        │    │2枚   │      │
├─┼─────┼────┼──┼───┼───┤
│2 │估價單    │91.7.21 │李俊│署名1 │見本院│
│  │          │        │盛  │枚 (複│訴緝字│
│  │          │        │    │寫型式│卷    │
│  │          │        │    │，1式3│      │
│  │          │        │    │聯)   │      │
└─┴─────┴────┴──┴───┴───┘
附表三
┌─┬─────┬────┬──┬───┬───┐
│編│文書名稱  │時間    │偽造│數量  │備註  │
│號│          │        │署押│      │      │
│  │          │        │及指│      │      │
│  │          │        │印  │      │      │
├─┼─────┼────┼──┼───┼───┤
│1 │保管收據  │91.9.24 │朱智│署押1 │見91年│
│  │          │        │揚  │枚、指│度偵字│
│  │          │        │    │印3枚 │第2158│
│  │          │        │    │      │4號偵 │
│  │          │        │    │      │卷第7 │
│  │          │        │    │      │頁)   │
│  │          │        │    │      │      │
├─┼─────┼────┼──┼───┼───┤
│2 │估價單    │91.9.24 │朱智│署名1 │見同上│
│  │          │        │揚  │枚    │偵卷第│
│  │          │        │    │      │6頁)  │
└─┴─────┴────┴──┴───┴───┘


司法院資訊處製作；財團法人民間司法改革基金會備份。
